【裁判字號】    99,消債抗,25
【裁判日期】    990226
【裁判案由】    更生事件
【裁判全文】
臺灣臺北地方法院民事裁定            99年度消債抗字第25號
抗  告  人  甲○○
訴訟代理人  黃俊六律師
上列當事人因消費者債務清理事件聲請更生，對於中華民國99年
1月25日本院98年度消債更字第457號裁定提起抗告，本院裁定如
下:
    主  文
抗告駁回。
抗告程序費用新台幣壹仟元由抗告人負擔。
    理  由
一、按「債務人不能清償債務或有不能清償之虞者，得依本條例
    所定更生或清算程序，清理其債務。」、「債務人對於金融
    機構因消費借貸、自用住宅借款、信用卡或現金卡契約而負
    債務，在聲請更生或清算前，應提出債權人清冊，以書面向
    最大債權金融機構請求協商債務清償方案並表明共同協商之
    意旨」、「債務人與金融機構協商成立者，不得聲請更生或
    清算，但因不可歸責於己之事由，致履行顯有重大困難者，
    不在此限；本條例施行前，債務人依金融主管機關協調成立
    之中華民國銀行公會會員辦理消費金融案件無擔保債務協商
    機制與金融機構成立之協商，準用前項之規定。」消費者債
    務清理條例（下稱消債條例）第3 條、第151 條第1 項、第
    5 項、第6 項分別定有明文。準此，債務人如於消債條例施
    行前，已利用金融主管機關協調成立之中華民國銀行公會會
    員辦理消費金融案件無擔保債務協商機制，與金融機構成立
    協商，即須按其條件履行清償債務，僅於發生情事變更，在
    清償期間收入或收益不如預期，致該方案履行困難甚履行不
    能，且因有不可歸責於債務人之事由，始得依本條例第151
    條第5 項但書之規定聲請更生或清算。
二、本件抗告人抗告意旨略以：抗告人任職保全員工作之薪資每
    月約為新台幣（下同）16,000元，別無其他收入。而其每月
    以現金存入帳戶之1 、2 千元之金額，係抗告人從帳戶領出
    後，因節省開支再將剩餘部分存入帳戶中；另因抗告人為申
    請大陸籍配偶來台依親所需之財力證明，方請託第三人陳貴
    枝將2 至4 萬餘元不等之金額存入抗告人之帳戶內，該等較
    大金額存入之款項並非抗告人所有。故抗告人上述帳戶之結
    餘款68,323元係作為存款證明之用，係第三人陳貴枝所有，
    非如原裁定所稱抗告人郵局儲金簿記載尚有結餘款68,323元
    ，足供抗告人清償所積欠之罰款，是以原裁定據此認定抗告
    人更生之聲請與消債條例第3 條所定要件不符，而予以駁回
    ，顯非妥適等語。
三、經查，抗告人之大陸籍配偶楊玉紅於民國98年12月21日取得
    台灣地區依親居留證及逐次加簽出入境證（見本院98年消債
    更字第457 號卷第55頁），惟98年8 月14日修正施行之台灣
    地區與大陸地區人民關係條例（下稱兩岸條例）第17條第5
    項已刪除申請大陸籍配偶來台依親居留申請應提出相當財力
    證明之規定，是抗告人即無提出財力證明之必要，縱認抗告
    人申請大陸配偶來台依親時，兩岸條例第17條尚未修正，仍
    須檢附財力證明，惟抗告人對其所稱其郵局儲金簿之結餘款
    68,323元係第三人陳貴枝所有，但並未能舉證以實其說，是
    抗告人所述，自無足憑採。次查，抗告人稱其因積欠公路罰
    款而遭法務部行政執行署台北行政執行處（下稱台北行政執
    行處）扣押每月薪資1/3 ，而有因不可歸責於己致履行顯有
    重大困難之事由而聲請更生，惟據抗告人所提出之第一銀行
    活期儲蓄存款存摺之記載，僅8 月份薪資（即98年9 月10日
    撥款）受台北行政執行處扣押，且該受扣押之款項業於98年
    9 月28日撥入抗告人第一銀行帳戶內，其後之薪資亦未受扣
    押（見同前卷第46頁），可知抗告人已無受台北行政執行處
    強制執行之情事，難謂抗告人其有不可歸責於己致履行顯有
    重大困難之事由。末查，抗告人97年1 月1 日至97年12月31
    日平均每月薪資約為15,688元，而其間與最大債權金融機構
    協商按月還款6,251 元，其同意此一協商條件，自已考量自
    身還款能力，並就籌措資金來源為規劃，而抗告人於協商成
    立後，每月薪資約為16,400元，薪資收入並無明顯驟減之情
    形，揆諸前揭說明，自難認有何情事變更之事由，復無其他
    證據足資證明抗告人於協商成立後有何經濟狀況重大變更致
    支出增加情事，故抗告人主張其有不可歸責於己之事由而不
    能繼續履行原協商條件一節，顯無可採，其聲請自不符消債
    條例第3 條、第151 條第5 項、第6 項之規定。
四、綜上，抗告人依消債條例向本院聲請更生，與該條例第3 條
    「債務人不能清償債務或有不能清償之虞」、第151 條第5
    項但書「因不可歸責於己之事由，致履行顯有重大困難者」
    之要件不相符，自應駁回抗告人之聲請。從而，原審裁定駁
    回抗告人更生之聲請，核無違誤，抗告意旨猶執前詞，指摘
    原裁定不當，求予廢棄另為裁定，為無理由，應予駁回。
五、據上論結，本件抗告為無理由，依消費者債務清理條例第15
    條，民事訴訟法第495 條之1 第1 項、第449 條第1 項、第
    95條、第78條，裁定如主文。
中    華    民    國    99    年    2     月    26    日
                  民事第五庭  審判長法  官  薛中興
                                    法  官  吳佳薇
                                    法  官  陳靜茹
以上正本係照原本作成。
本裁定不得再抗告。
中    華    民    國    99    年    2     月    26    日
                                    書記官  鄭雅雲

司法院資訊處製作；財團法人民間司法改革基金會備份。
